臺灣臺北地方法院民事判決
111年度再易字第14號
再審原告    張至善  

上列再審原告與再審被告臺灣期貨交易所股份有限公司間請求損
害賠償事件，再審原告對於本院民國110年3月24日109年度金簡
上字第2號確定判決、110年10月25日110年度再易字第22號確定
判決、111年2月14日110年度再易字第37號確定判決提起再審之
訴，並追加再審之訴，本院判決如下：
    主  文
一、再審之訴及再審追加之訴均駁回。
二、再審（含追加之訴）訴訟費用由再審原告負擔。
    事實及理由
一、按再審之訴，應於30日之不變期間內提起；前項期間，自判
    決確定時起算，判決於送達前確定者，自送達時起算；其再
    審之理由發生或知悉在後者，均自知悉時起算。但自判決確
    定後已逾5年者，不得提起，民事訴訟法第500條第1項、第2
    項定有明文。而當事人於提起再審之訴後，雖非不得補提其
    他再審事由，然其提出之原因事實，係獨立之再審事由，而
    非原已提出再審事由之補充者，自須受法定30日不變期間之
    限制（最高法院110年度台抗字第247號裁定意旨參照）。經
    查：
　㈠本院109年度金簡上字第2號判決（下稱原確定判決）為不得
    上訴第三審之判決，於民國110年3月24日宣判，於送達前即
    已確定，再審原告於110年3月30日收受判決（見原確定判決
    卷第367頁）；又本院110年度再易字第22號判決（下稱前再
    審確定判決）為不得上訴之判決，於110年10月25日宣判，
    於送達前即已確定，再審原告於110年11月4日收受判決（見
    前再審確定判決卷第113頁）。則再審原告於111年3月9日對
    原確定判決、前再審確定判決提起再審之訴，已逾30日不變
    期間。至原告固主張其於111年3月初尋獲本案原第一審辯論
    期日通知書，據以提起再審之訴云云，然原告於本案原第一
    審程序既已收受前開通知書，即難認有何再審之理由發生或
    知悉在後之情事，是其對原確定判決、前再審確定判決提起
    再審之訴，均逾前開不變期間，為不合法，應予駁回。
　㈡本院110年度再易字第37號確定判決（下稱原再審確定判決）
    為不得上訴之判決，於111年2月14日宣判，於送達前即已確
    定，再審原告於111年2月22日收受判決（見原再審確定判決
    卷第65頁），再審原告於111年3月9日對原再審確定判決提
    起再審之訴，未逾30日之不變期間，應屬合法。
　㈢至再審原告於111年3月15日提出民事再審之訴補充理由一狀
    （見本院卷第31至34頁），主張原再審確定判決不適用期貨
    交易所業務規則第2條、期貨交易法第15條、期貨商管理規
    則第29條第1項第9款、第48條、第49條第1項及期貨交易所
    業務規則第57條、第61條等節，固屬獨立之再審事由，並非
    原再審事由之補充，惟其追加再審之訴仍未逾30日不變期間
    ，應屬合法。
二、又按民事訴訟法第496條第1項第1款所謂適用法規顯有錯誤
    者，係指確定判決所適用之法規顯然不合於法律規定，或與
    司法院現尚有效及大法官會議之解釋顯然違反，及確定判決
    消極的不適用法規，顯然影響裁判者而言（最高法院60年度
    台再字第170號裁判及司法院大法官會議釋字第177號解釋意
    旨參照）。申言之，係指確定判決所適用之法規顯然不合於
    法律規定，或與現尚有效之判例、解釋顯然違反者而言，不
    包括認定事實錯誤、取捨證據失當、判決不備理由及在學說
    上諸說併存致發生法律上見解歧異等情形在內（最高法院90
    年度台再字第27號判決意旨參照）。再民事訴訟法第496條
    第1項第3款所謂判決法院之組織不合法，則指無法官資格之
    人參與辯論裁判，或參與辯論裁判之法官不足法定人數、或
    未參與辯論之法官參與裁判之情形（最高法院109年度台再
    字第2號判決意旨參照）。復民事訴訟法第496條第1項第13
    款所謂當事人發現未經斟酌之證物或得使用該證物，係指前
    訴訟程序已存在之證物，因當事人不知有該證物，現始知之
    ，或雖知有此證物而不能使用，現始得使用者，且以如經斟
    酌可受較有利益之裁判者為限（最高法院110年度台聲字第1
    492號民事裁定意旨參照）。經查：
　㈠再審原告主張原再審確定判決未具體逐一說明理由及闡明，
    即駁回原再審之訴，係消極不適用民事訴訟法第496條第1項
    第1款、第199條及第222條第3項、臺灣期貨交易所股份有限
    公司業務規則第2條、第57條、第61條、第84條、第85條、
    期貨交易法第3條、第15條、第67條、第70條、期貨商管理
    規則第29條第1項第9款、第48條、第49條、臺灣期貨交易所
    股份有限公司「股票期貨契約」交易規則第10條、第18條、
    公司法第2條第2項、憲法第15條、公平交易法第9條、第25
    條等規定云云，惟原再審確定判決業已敘明前再審確定判決
    並無悖於證據法則、經驗法則、論理法則或違反闡明義務之
    情事，而無何適用法律顯有錯誤之情事，再審原告所指情節
    ，衡係爭執原再審確定判決認定事實錯誤及不備理由，而難
    認原再審確定判決有未盡闡明義務或適用法規顯有錯誤之處
    ，是此部分主張，尚無可採。
　㈡再審原告主張原本案第一審程序言詞辯論期日通知書未表明
    適用簡易訴訟程序，是原本案第一審程序非簡易訴訟程序，
    本案上訴審判決管轄法院應為臺灣高等法院，原再審確定判
    決組織不合法，而具民事訴訟法第496條第1項第3款、第13
    款再審事由云云。惟前開通知書係本院臺北簡易庭以北金簡
    字號通知再審原告（見本院卷第25頁），堪認已表明係適用
    簡易程序，從而難認原再審確定判決之法院組織不合法，再
    審原告又未舉證證明於前訴訟程序有何不能使用該通知書之
    情事，況縱經斟酌亦無從受較有利益之判決，是此部分所稱
    ，亦屬無據。
　㈢再審原告主張原再審確定判決漏未斟酌再審被告公司登記資
    料、期貨交易法第15條、第67條、期貨商管理規則第48條立
    法說明、立法理由、金管證期字第1060009730號函、經主管
    機關核定生有法律效果之期貨交易所業務規則第57條明文以
    法定帳簿「保證金專戶存款餘額」為追繳保證金及代為沖銷
    之依據、期貨交易所台期輔字第10804002600號、再審被告
    之風險指標存在重大瑕疵等書證云云。惟再審原告此部分主
    張均係其個人對法規或文書之闡述內容，得否視為「證物」
    ，已非無疑，且其亦未舉證所指上開證物有何於前訴訟程序
    不能使用之情事，是再審原告主張原再審確定判決具民事訴
    訟法第496條第1項第13款規定之再審事由，即非可取。
三、綜上所述，再審原告就原確定判決、前再審確定判決提起再
    審之訴部分為不合法，另主張原再審確定判決具民事訴訟法
    第496條第1項第1款、第3款及第13款規定之再審事由部分，
    顯無再審理由，均應予駁回，爰不經言詞辯論，逕以判決駁
    回之。
四、依民事訴訟法第502條第2項、第78條，判決如主文。
中　　華　　民　　國　　111 　年　　8 　　月　　 3　　日
            民事第九庭  審判長  法  官  林玲玉
　　　　　　
                                法  官　莊仁杰
　　　　　　　　　　　　　　　　
                                法  官  梁夢迪
以上正本係照原本作成。
本判決不得上訴。
中　　華　　民　　國　　111 　年　　8 　　月　　 3　　日
                              書記官　　林昀潔